【裁判字號】    92,易,587
【裁判日期】    920408
【裁判案由】    家庭暴力防治法之傷害
【裁判全文】
臺灣臺中地方法院刑事判決                          九十二年度易字第五八七號
    公  訴  人  臺灣臺中地方法院檢察署檢察官
    被      告  乙○○
右列被告因家庭暴力防治法之傷害案件，經檢察官提起公訴（九十一年度偵字第七三
八五號），本院判決如左：
    主  文
乙○○無罪。
    理  由
一、公訴意旨略以：被告乙○○係告訴人甲○○之妻，二人間具有家庭暴力防治法第
    三條第一款所定之家庭成員關係。民國（下同）九十年十月十二日十七時四十分
    許，二人在台中市○○路○段三０一之五六號一樓住處，因甲○○外遇問題起爭
    執，詎乙○○竟基於普通傷害之犯意，動手毆打甲○○，致甲○○受有右臉頰腫
    傷三×三公分、右前臂瘀腫傷五×三公分、右前臂表皮傷二‧五×０‧二公分等
    傷害，因認被告乙○○涉有刑法第二百七十七條第一項之傷害罪嫌。
二、按犯罪事實應依證據認定之，無證據不得推定其犯罪事實；又不能證明被告犯罪
    者，應諭知無罪之判決，刑事訴訟法第一百五十四條、第三百零一條第一項分別
    定有明文。又按所謂證據，係指足以認定被告確有犯罪行為之積極證據而言，該
    項證據自須適於為被告犯罪事實之證明者，始得採為論罪資料；又事實之認定應
    憑證據，如未能發現相當確實證據，或證據不足以證明，自不能以推測或擬制之
    方法，以為裁判之基礎，最高法院二十九年上字第三一○五號、四十年台上字第
    八六號判例可資參照。再按告訴人之告訴，係以被告受刑事訴追為目的，是其陳
    述是否與事實相符，自應調查其他證據以資審認，亦有最高法院五十二年台上字
    第一三○○號判例可參。末按對於現在不法之侵害，而出於防衛自己或他人權利
    之行為，不罰；行為不罰者，應諭知無罪之判決，刑法第二十三條前段、刑事訴
    訟法第三百零一條第一項亦定有明文。
三、本件公訴人認被告乙○○涉犯刑法傷害罪嫌，無非以告訴人之指訴及有診斷書、
    簽帳單、急診收據等證物，為其主要論據；惟訊據被告乙○○堅詞否認有右揭傷
    害犯行，辯稱：當天係因甲○○外遇問題經伊屢勸不聽，二人又起口角，甲○○
    拿出錄音機要錄音，伊認為夫妻吵一吵就好了，為什麼要錄音，遂將錄音機搶下
    ，要拿回鞋櫃放置，但因甲○○出手搶取，故摔在地上損壞，甲○○又拿一支原
    子筆擲向伊臉部，並從後面強力抱住伊，伊惟恐再次遭受甲○○暴力傷害，情急
    之下極力反抗掙脫，甲○○又往上勒住伊頸部，伊於臨危之際不得已才張口咬甲
    ○○手臂，始得以倖免；甲○○臉頰、手臂之傷害，係伊在奮力掙脫排除拘束之
    情況下所致，伊並無故意傷害甲○○，實係出於正當防衛等語
四、經查：本件被告與告訴人固於前開時、地，因告訴人之外遇問題，致雙方發生口
    角，而告訴人欲拿出錄音機錄音，為被告所阻止，雙方因而發生肢體衝突等情，
    均據被告及告訴人二人坦認不諱，惟告訴人指稱其右臉頰上之腫傷係被告見其拿
    出錄音機，遂走向伊，當伊正面揮拳所致云云，然查，倘被告係面對告訴人，以
    其慣用之右手（此據告訴人在本院調查中陳明被告係慣用右手無訛），向告訴人
    之臉部揮拳，依常理，告訴人應係左臉頰受傷，雖告訴人稱：當時被告係以一個
    很快速的動作揮來，伊因閃避不及，右臉頰顴骨才遭被告毆擊，眼鏡亦變形掉落
    地面，鏡片破碎云云，然倘告訴人當時確有見到被告在其正面朝其臉部，即將揮
    拳而至，依一般人面對前方來人突如其來之右揮拳動作，自然之反射閃躲，應係
    將頭部朝右側躲避，甚或出手制止對方之揮拳，參以告訴人之身高、體形均較被
    告為高大、壯碩，被告倘有告訴人所稱正面揮拳毆打其臉部之動作，告訴人理應
    有出手制止之可能，實無任由被告揮拳毆打其臉部之理，是告訴人稱被告係正面
    朝其臉部毆打云云，應與實情不符。再查，告訴人於偵查中既陳稱「．．．我自
    背後以雙手抱住她的腰部及胸部，以防她拳頭再揮過來，此時她以牙齒咬傷我手
    臂。」等語（詳偵查卷第十四頁），則被告在其身體遭告訴人以雙手環抱，不得
    脫身之際，因恐告訴人對其施用暴行，在無人可供救援，又無法制止之情形下，
    衡諸常情必會竭盡所能以其雙手奮力抵抗及掙脫，斯時，因掙脫而揮舞雙手，不
    慎擊中告訴人之右臉頰，造成告訴人右臉頰腫傷及眼鏡掉落地面等情，誠有可能
    ，是被告辯稱：伊係因告訴人自伊後方將伊抱住，伊為掙脫始奮力抵抗等語，應
    堪採信。又告訴人雖於本院調查中改稱：「（問：她咬下去時你有抱住她？）沒
    有，從頭到尾都沒有抱住被告，應該說是我正要抱她時，我就被她咬了，咬了之
    後兩人就分開，根本沒有抱在一起過。」等語，與其前於偵查中明確陳述：其係
    自被告背後以雙手抱住被告之腰部及胸部等語，互核前後不一，惟告訴人既於偵
    查中就案發當時伊抱住被告之情節，可為詳細之描述，顯見告訴人應有以其雙手
    環抱被告之舉動無訛；再被告在告訴人以雙手強力抱住其身體之際，既已奮力而
    仍無法順利掙脫，出於防衛自己之權利，避免告訴人對其侵害或為攻擊之行為，
    情急之下，朝告訴人之手臂咬下去，依經驗法則，應認被告係採取必要之正當防
    衛手段，為客觀上所必須，亦合乎防衛之必要性，實屬行使正當防衛權利之行為
    無誤。另衡諸告訴人所受侵害之法益與被告因防衛行為所受損害之法益，一為身
    體法益，一為人身自由之法益，兩相權衡，復參以被告傷害告訴人之身體並無持
    任何兇器，而係情急之下，本能之反抗行為，尚難認被告有防衛過當之情形，是
    被告之正當防衛行為應阻卻違法而不罰。因此，被告主張其係正當防衛乙節，應
    屬可採。揆諸前開說明，自應為被告無罪之諭知。
據上論斷，應依刑事訴訟法第三百零一條第一項，判決如主文。
中      華      民      國    九十二    年      四      月      八      日
                                    臺灣臺中地方法院刑事第六庭
                                        法  官  許  月  馨
右正本證明與原本無異。
如不服本判決，應於判決送達後十日內向本院提出上訴狀( 應附繕本 )。
                                        書記官
中      華      民      國    九十二    年      四      月      八      日


司法院資訊處製作；財團法人民間司法改革基金會備份。
